【裁判字號】    97,上訴,1776
【裁判日期】    970617
【裁判案由】    毒品危害防制條例
【裁判全文】
臺灣高等法院刑事判決                97年度上訴字第1776號
上  訴  人
即  被  告  甲○○
上列上訴人因違反毒品危害防制條例案件，不服台灣板橋地方法
院九十六年度訴字第三七六六號，中華民國九十七年二月二十九
日第一審判決（起訴案號：台灣板橋地方法院檢察署九十六年度
毒偵字第七一五０號），提起上訴，本院判決如下：
    主  文
上訴駁回。
    事  實
一、甲○○前於民國八十七年間因施用毒品案件，經臺灣臺北地
    方法院以八十七年度毒聲字第一六七七號裁定送觀察、勒戒
    後，認無繼續施用毒品之傾向，於八十八年一月五日執行完
    畢釋放出所，並經臺灣臺北地方法院檢察署檢察官以八十七
    年度偵字第二五二八０號為不起訴處分確定；又於八十八年
    間因施用毒品案件，經同院以八十八年度毒聲字第二一八四
    號裁定送觀察、勒戒後，認有繼續施用毒品傾向，復經同法
    院以八十八年度毒聲字第三０八三號裁定令入戒治處所施以
    強制戒治，嗣因強制戒治其成效經評定合格，認無繼續戒治
    之必要，於八十九年七月二十六日停止戒治釋放出所，所餘
    戒治期間付保護管束，迄至八十九年十一月二十八日保護管
    束期滿未經撤銷，視為強制戒治執行完畢，嗣經臺灣臺北地
    方法院檢察署檢察官於八十九年十二月十一日以八十九年度
    戒毒偵字第三三六號為不起訴處分確定。甲○○復於九十四
    年四月間，五年內犯施用第二級毒品罪，經同法院以九十四
    年度簡字第三０九三號判處有期徒刑三月確定，於九十五年
    三月六日易科罰金執行完畢（本案構成累犯）。
二、詎甲○○不知悔改，明知海洛因、甲基安非他命分別係毒品
    危害防制條例所規定之第一級、第二級毒品，不得非法持有
    、施用，竟於上開強制戒治執行完畢釋放後五年內，犯施用
    第二級毒品罪後，復基於施用第一級毒品海洛因之犯意，於
    九十六年九月十四日下午三時許，在其當時位於臺北縣板橋
    市○○路五十三號五樓之住處，以將海洛因加水後用注射針
    筒注射至身體方式，非法施用第一級毒品海洛因。另基於施
    用第二級毒品甲基安非他命之犯意，於九十六年九月十二日
    晚間十一時許，在上址住處，以將毒品甲基安非他命置於玻
    璃球吸食器內，再點火加熱燒烤產生白煙吸聞之方式，非法
    施用第二級毒品甲基安非他命（起訴書原載「安非他命」，
    業經公訴檢察官於審理中更正為「甲基安非他命」）。嗣於
    九十六年九月十五日凌晨零時三十分許，甲○○在上址住處
    為警搜索查獲，並扣得其所有供己施用後剩餘之第二級毒品
    甲基安非他命一包（結晶體狀，毛重零點二三公克、淨重零
    點零三公克，經取樣部分檢驗用罄，驗餘淨重零點零一六公
    克）、其施用海洛因時所用或預備使用之注射針筒六支、施
    用甲基安非他命時所用之吸食器一組及施用上開二種毒品所
    用之分裝杓三支。
三、案經臺北縣政府警察局新莊分局報請臺灣板橋地方法院檢察
    署檢察官偵查起訴。
    理  由
壹、程序問題：
    按被告以外之人於審判外之言詞或書面陳述，除法律有規定
    者外，不得作為證據；又被告以外之人於審判外之陳述，雖
    不符合同法第一百五十九條之一至第一百五十九條之四之規
    定，但經當事人於審判程序同意作為證據，法院審酌該言詞
    陳述或書面陳述作成時之情況，認為適當者，亦得為證據。
    當事人、代理人或辯護人於法院調查證據時，知有第一百五
    十九條第一項不得為證據之情形，而未於言詞辯論終結前聲
    明異議者，視為有前項之同意，刑事訴訟法第一百五十九條
    第一項及第一百五十九條之五分別定有明文。本判決下列所
    引用之各該被告以外之人於審判外之陳述（包含書面陳述）
    ，雖屬傳聞證據，惟上訴人即被告甲○○於審判期日並未到
    庭表示意見，本院審酌上開證據資料製作時之情況，尚無違
    法不當及證明力明顯過低之瑕疵，亦認為以之作為證據應屬
    適當。揆諸前開規定，爰逕依刑事訴訟法第一百五十九條之
    五規定，認前揭證據資料均有證據能力，先予敘明。
貳、實體問題：
一、訊據被告對於上揭時地，施用第一級毒品海洛因、第二級毒
    品甲基安非他命之事實，於原審審理時坦承不諱（見原審卷
    第七八頁），並有其所有之結晶體一包、注射針筒六支、吸
    食器一組、分裝杓三支扣案可資佐證（見偵卷第一０頁）。
    又被告經警查獲所採集尿液經送鑑定，亦呈海洛因代謝物鴉
    片類（嗎啡）、安非他命類（甲基安非他命濃度達4027ng/m
    l ）陽性反應，有臺灣檢驗科技股份有限公司九十六年十月
    四日（檢體編號Ｈ0000000號）濫用藥物尿液檢驗報
    告一紙在卷可稽（見偵卷第三二頁）。又上述扣案之結晶體
    一包，經臺灣檢驗科技股份有限公司鑑定結果，確為第二級
    毒品甲基安非他命（淨重零點零三公克，經取樣部分檢驗用
    罄，驗餘淨重零點零一六公克），亦有該公司九十六年十月
    四日濫用藥物檢驗報告一紙可稽（見偵見三三頁）；另據被
    告於原審供承該扣案之毒品是伊施用後所剩餘等語（見原審
    卷第七七頁），而該扣案結晶體係甲基安非他命成分，業如
    前述，堪認被告本案所施用之第二級毒品係甲基安非他命。
    再被告前有犯罪事實一、中所載之犯行，有臺灣高等法院被
    告前案紀錄表在卷可稽（見本院卷第一四至一六頁），足認
    被告係強制戒治執行完畢釋放後五年內再犯施用第二級毒品
    罪後，又再犯本件施用第一級毒品、第二級毒品罪。本案事
    證明確，被告犯行洵堪認定，自應依法論科。
二、按海洛因、甲基安非他命係毒品危害防制條例第二條第二項
    第一款、第二款所明定之第一級、第二級毒品，不得非法持
    有、施用。核被告所為，係犯毒品危害防制條例第十條第一
    項之施用第一級毒品海洛因罪，及同條第二項之施用第二級
    毒品甲基安非他命罪。其施用第一級毒品海洛因前持有海洛
    因，施用第二級毒品甲基安非他命前後持有甲基安非他命之
    低度行為，應為施用海洛因、甲基安非他命之高度行為所吸
    收，不另論罪。又被告所犯上開施用第一級毒品及施用第二
    級毒品罪間，犯意各別，行為互殊，自應予分論併罰。又被
    告前有事實欄所載之犯罪執行完畢紀錄，有前揭臺灣高等法
    院被告前案紀錄表在卷可按（見本院卷第一五頁），其於受
    有期徒刑執行完畢五年內，故意再犯本件有期徒刑以上之刑
    之二罪，均為累犯，應依法加重其刑。
三、原審經詳細調查，以被告罪證明確，適用上揭規定，並審酌
    被告素行不佳，其犯罪之動機、目的、手段，施用毒品犯罪
    戕害一己之身心健康，及其國中肄業之智識程度（見偵卷第
    一三頁），暨犯後坦承犯行之態度等一切情狀，分別就被告
    施用第一級毒品罪，量處有期徒刑八月，施用第二級毒品罪
    ，量處有期徒刑四月，並定應執行有期徒刑十月。復諭知扣
    案甲基安非他命驗餘淨重零點零一六公克，係本案查獲之第
    二級毒品，應依毒品危害防制條例第十八條第一項前段之規
    定宣告沒收銷燬之；另取樣之甲基安非他命部分，因檢驗用
    罄而滅失，爰不另為沒收銷燬之諭知。又扣案之注射針筒六
    支係被告施用海洛因時所用或預備使用之物，盛裝上開甲基
    安非他命之包裝塑膠袋一只、吸食器一組，均係被告施用甲
    基安非他命時所用之物，而分裝杓三支係被告施用上開二種
    毒品時所用之物，且上開物件均係被告所有，業據被告供明
    在卷（見原審卷第七七、七八頁），爰依刑法第三十八條第
    一項第二款規定宣告沒收之。核原審認事用法，並無不合，
    量刑亦屬允當。被告以原審判決不當為由上訴，請求撤銷改
    判，為無理由，應予駁回。
四、被告經合法傳喚，無正當理由不到庭，爰不待其陳述逕行判
    決。
據上論斷，應依刑事訴訟法第三百七十一條、三百六十八條，判
決如主文。
本案經檢察官田炳麟到庭執行職務。
中    華    民    國    97    年    6     月    17    日
                  刑事第十七庭  審判長法  官  趙功恆
                                      法  官  陳世宗
                                      法  官  陳憲裕
以上正本證明與原本無異。
如不服本判決，應於收受送達後十日內向本院提出上訴書狀，其
未敘述上訴之理由者並得於提起上訴後十日內向本院補提理由書
（均須按他造當事人之人數附繕本）。
                                      書記官  劉育妃
中    華    民    國    97    年    6     月    17    日
附錄：本案論罪科刑法條全文
毒品危害防制條例第十條：
施用第一級毒品者，處 6 月以上 5 年以下有期徒刑。
施用第二級毒品者，處 3 年以下有期徒刑。


司法院資訊處製作；財團法人民間司法改革基金會備份。
